【裁判字號】    92,易,1228
【裁判日期】    921223
【裁判案由】    詐欺等
【裁判全文】
臺灣臺南地方法院刑事判決                        九十二年度易字第一二二八號
    公  訴  人  臺灣臺南地方法院檢察署檢察官
    被      告  甲○○
右列被告因詐欺等案件，經檢察官提起公訴（九十二年度偵字第一○三七六號、一○
七二五號），被告就被訴事實為有罪之陳述，本院裁定進行簡式審判程序，判決如左
：
    主  文
甲○○意圖為自己不法之所有，以詐術使人將本人之物交付，累犯，處有期徒刑伍月
，如易科罰金，以佰元折算壹日。
    事  實
一、甲○○前因妨害兵役條例案件，經臺灣高等法院高雄分院以八十年度上訴字第一
    ００一號刑事判決，判處有期徒刑七月確定。又因違反肅清煙毒條例及竊盜等案
    件，經臺灣高等法院臺南分院以八十三年度上訴字第四八二號刑事判決，判處有
    期徒刑各三年六月及一年，應執行有期徒刑四年四月確定。復因違反麻醉藥品管
    理條例案件，經臺灣高等法院臺南分院以八十四年度上易字第四四號刑事判決，
    判處有期徒刑七月確定，嗣經臺灣高等法院臺南分院以八十四年度聲字第二五一
    號裁定，應執行有期徒刑五年二月確定。甲○○執行徒刑期間，於民國九十一年
    一月七日，因縮短刑期假釋出獄，嗣於九十一九月三十日因保護管束期滿而執行
    完畢。
二、甲○○猶不知悔改，其向中古車商購入車號三Ｐ─一一一七號小客車後，明知無
    工作且經濟狀況不佳，並無支付能力，竟意圖為自己不法之所有，於九十二年四
    月二十五日，以前開車輛，向安泰商業銀行股份有限公司（下稱安泰銀行）申請
    貸款，並佯稱其有支付能力，致安泰銀行陷於錯誤，而依動產擔保交易法所定動
    產抵押之規定，核准貸款新臺幣（下同）十七萬元，雙方約定分三十六期繳付，
    每月一期，每期應繳納六千三百零七元，並經辦妥動產擔保交易法之動產抵押登
    記。詎甲○○俟安泰銀行將貸款十七萬元交付與中古車商後，自第一期分期付款
    之日期（即九十二年五月二十五日）起，即未依約繳納任何款項，甲○○並意圖
    不法之利益，於同年五、六月間之某日，將該車駛往臺南市安平區之「東亞汽車
    當鋪」，以前開車輛質押借款四萬元，使受讓安泰銀行債權之丙○○○股份有限
    公司（下稱丙○○○）追索無著，致債權人丙○○○受有損害，丙○○○始知受
    騙。
三、案經丙○○○訴請偵辦後發交臺南市警察局第六分局調查後報請偵辦及臺灣臺南
    地方法院檢察署檢察官簽分偵辦。
    理  由
一、右揭犯罪事實，業據被告甲○○於本院自白承認，並據告訴代理人蔡進武指訴綦
    詳，復有貸款暨動產抵押契約書、動產擔保交易動產抵押設定登記申請書、動產
    擔保交易移轉契約書、動產擔保交易動產抵押設定債權人變更登記申請書、存證
    信函等在卷足證。被告甲○○於本院及偵查中自承：當時經濟狀況不好，完全沒
    錢、沒工作等語（詳本院卷三三頁、偵卷十一頁背面），而被告於九十二年四月
    二十五日訂立動產抵押契約後，甚且連翌月（即五月二十五日）之第一期分期款
    項六千三百零七元，均無法繳付，足證被告向安泰銀行申請貸款時，確實無支付
    能力。參以被告向安泰銀行借款後，隨即又將其所有供擔保之前開車輛，向「東
    亞汽車當鋪」質押借款四萬元，且被告向當鋪借得之四萬元，分文未用以支付動
    產抵押借款之分期款項，益證被告向安泰銀行借款之始，即無意償付分期款項而
    有詐欺故意。本件被告違反動產擔保交易法及觸犯刑法詐欺罪之事證明確，犯行
    足以認定，應依法論科。
二、查被告甲○○以其所有之車輛，以動產抵押之方式，向安泰銀行貸得十七萬元，
    惟非但未繳納任何分期款項，又將前開車輛，向當鋪質押借款四萬元，致受讓安
    泰銀行債權之丙○○○追索無著。核其所為，係犯刑法第三百三十九條第一項之
    詐欺取財罪及動產擔保交易法第三十八條之罪。被告所犯上開二罪間，有目的手
    段之牽連關係，應依刑法第五十五條規定，從一重之詐欺取財罪處斷。又被告甲
    ○○有事實欄一所載之科刑及執行紀錄，有臺灣高等法院被告全國前案紀錄表、
    刑案資料查註紀錄表可按（詳本院卷八頁、偵卷四至六頁），其於有期徒刑執行
    完畢後，五年以內再犯本件有期徒刑以上之罪，為累犯，應依刑法第四十七條規
    定，加重其刑。爰審酌被告經濟狀況不佳，已無償付能力，竟仍以動產抵押之方
    式借款，使安泰銀行誤認被告有償還意願及能力，因而核准貸款十七萬元，被告
    此種犯罪模式，實影響銀行金融交易秩序，惟被告犯後坦承犯行，犯後態度良好
    等一切情狀，量處如主文所示之刑，並諭知易科罰金之折算標準，以資懲儆。
據上論斷，應依刑事訴訟法第二百九十九條第一項前段、第二百七十三條之一，動產
擔保交易法第三十八條、刑法第十一條前段、第三百三十九條第一項、第五十五條、
第四十七條、第四十一條第一項前段，罰金罰鍰提高標準條例第一條前段、第二條，
判決如主文。
本案經檢察官乙○○到庭執行職務。
中      華      民      國      九十二    年    十二    月    二十三    日
      臺灣臺南地方法院刑事第九庭
                                          法  官    林  中  如
右正本證明與原本無異。
如不服本判決，應於判決送達後十日內向本院提出上訴狀( 應附繕本 )。
中      華      民      國      九十二    年    十二    月    二十三    日
                                          書記官    馬  愛  君
附錄本件論罪科刑法條全文：
動產擔保交易法第三十八條：
動產擔保交易之債務人，意圖不法之利益，將標的物遷移、出賣、出質、移轉、抵押
或為其他處分，致生損害於債權人者，處三年以下有期徒刑、拘役或科或併科六千元
以下之罰金。
刑法第三百三十九條第一項：
意圖為自己或第三人不法之所有，以詐術使人將本人或第三人之物交付者，處五年以
下有期徒刑、拘役或科或併科一千元以下罰金。


司法院資訊處製作；財團法人民間司法改革基金會備份。
